臺灣雲林地方法院民事裁定
110年度消債聲免字第3號
聲  請  人  
即  債務人  林益存  

相  對  人  
即  債權人  台新國際商業銀行股份有限公司

法定代理人  尚瑞強  
相  對  人  
即  債權人  國泰世華商業銀行股份有限公司

法定代理人  郭明鑒  
代  理  人  蔡政宏  
相  對  人  
即  債權人  遠東國際商業銀行股份有限公司

法定代理人  周添財  


相  對  人  
即  債權人  台新資產管理股份有限公司

法定代理人  吳統雄  
相  對  人  
即  債權人  良京實業股份有限公司

法定代理人  平川秀一郎


上列聲請人因消費者債務清理事件聲請免責，本院裁定如下：
    主  文
債務人林益存應予免責。
    理  由
一、按法院為不免責或撤銷免責之裁定確定後，債務人繼續清償
    債務，而各普通債權人受償額均達其債權額之百分之二十以
    上者，法院得依債務人之聲請裁定免責，消費者債務清理條
    例（下稱消債條例）第142條定有明文。參其立法意旨乃為
    鼓勵債務人努力清償債務以獲得免責，法院為不免責之裁定
    或撤銷免責之裁定確定後，債務人如能繼續清償債務，使各
    普通債權人受償額均達其債權額之百分之二十以上者，各債
    權人之債權應已獲相當程度之保障，自宜賦予其重建經濟之
    機會，爰設本條，明定法院得依債務人之聲請，為免責之裁
    定。惟債務人受不免責或撤銷免責裁定之事由不一，法院為
    裁定時，仍應斟酌該債務人受不免責或撤銷免責事由之情節
    、債權人受償情形及其他一切情狀而為准駁，並非當然予債
    務人免責，始可防免道德危險情事之發生（消債條例第142
    條暨辦理消費者債務清理事件注意事項第41點之立法理由參
    照）。又消債條例第142條所稱「各普通債權人受償額均達
    其債權額之百分之二十以上」，並未將普通債權人於清算程
    序中已受償金額予以排除，則普通債權人受償額（包括清算
    程序中之受償額）如均達該比例，債務人即得依本條規定聲
    請裁定免責【101年第5期民事業務研究會（消費者債務清理
    專題）第5號司法院民事廳消債條例法律問題研審小組意見
    參照】。
二、本件聲請意旨略以：聲請人雖經鈞院110年度消債職聲免字
    第2號裁定不免責確定在案，嗣後聲請人繼續努力工作賺錢
    持續償還債務，迄今償還新臺幣（下同）421,275元，已逾
    債權金額百分之20以上，為此依消債條例第142條之規定，
    聲請裁定予以免責等語。
三、經查：
㈠、聲請人前聲請更生，經本院於民國106年2月17日以105年度消
    債更字第47號裁定開始更生程序，並由本院司法事務官以10
    6年度司執消債更字第6號執行更生程序，嗣因聲請人更生方
    案未獲債權人可決，且不具消債條例第64條第1項得由本院
    逕為認可之情形，遂依消債條例第61條之規定，由本院於10
    7年2月27日以106年度消債清字第9號裁定不予認可聲請人所
    提之更生方案，並自同日下午4時開始清算程序。聲請人於
    清算程序中，陳報清算財團財產計77,680元，嗣經本院司法
    事務官做成分配表並分配與債權人完結，並於107年8月8日
    以107年度司執消債清字第2號裁定該清算程序終結，業已確
    定在案。因本院認聲請人有修正後消債條例第134條第2款、
    第8款所定之不免責事由，而於108年7月23日以107年度消債
    職聲免字第8號裁定聲請人不予免責。聲請人不服提起抗告
    ，經本院於109年4月22日以108年度消債抗字第6號裁定抗告
    駁回，聲請人未提起再抗告而確定。嗣聲請人再聲請免責，
    經本院核認除相對人國泰世華商業銀行股份有限公司外，其
    餘相對人所受償金額均未達債權額百分之20以上，難認已符
    合消債條例第142條免責要件，並以110年度消債聲免字第2
    號裁定駁回免責聲請等情，業經本院調取上開各卷宗核閱屬
    實。聲請人現依消債條例第142條規定聲請免責，依上開說
    明，本院自應審酌聲請人是否已清償債務達消債條例第142
    條規定之全體普通債權人受償額均達其債權額之百分之二十
    以上、原不免責事由情節、債權人受償情形及其他一切情狀
    ，而為免責與否之認定。
㈡、經查，依上開強制執行金額分配表所載，相對人經確定之債
    權金額（均計算至裁定清算開始前一日，見107年度司執消
    債清字第2號卷第28至54頁）如附表債權金額欄所示，合計
    為1,897,253元，而聲請人自不免責裁定確定後，已繼續清
    償各普通債權人如附表「本件債權人合計已受償金額」欄所
    示數額，此有本院民事執行處107年度司執消債清字第2號強
    制執行金額分配表、郵政跨行匯款申請書、郵政劃撥儲金存
    款收據、聲請人109年薪資債權扣繳金額明細表在卷可稽，
    且經本院函請各普通債權人表示意見，除台新資產管理股份
    有限公司未具狀表示意見外，其餘債權人均未爭執上開聲請
    人已清償各該數額之事實，足見聲請人於受不免責裁定確定
    後，確有繼續清償債務，使全體債權人之受償金額均達其債
    權額之百分之20，符合消債條例第142條所定之清償成數，
    合於免責之基本要件。
㈢、相對人良京實業股份有限公司（下稱良京公司）雖具狀表示
    ：聲請人前於更生及清算程序中，因有隱匿其所投保之新光
    人壽保險股份有限公司（下稱新光人壽）之保單乙份及遠雄
    人壽保險事業股份有限公司（下稱遠雄人壽）之保單3份，
    經鈞院裁定不免責確定，聲請人迄今未將其隱匿之上開4份
    保單之財產價值，依債權比例償還全體債權人，則全體債權
    人仍因其前揭不誠實行為而繼續受有損害云云，然查，上開
    新光人壽之保單已於本院107年度司執消債清字第2號案件中
    清算完結，此有該案強制執行金額分配表在卷可考。至於遠
    雄人壽之保單3份，於清算執行階段之解約金為6,501元，此
    有遠雄人壽108年4月9日遠壽字第1080001240號書函檢附保
    險明細資料在卷可查（見本院107年度消債職聲免字第8號卷
    第81至82頁），而聲請人向相對人清償之債權總金額為421,
    675元，多於全體債權百分之20之金額約42,495元，已高於
    上開遠雄人壽3份保單之解約金6,501元甚多，實難認相對人
    有何繼續受有損害之情。復斟酌聲請人繼續清償債務已達其
    債權額百分之20以上，相對人之權益既已受相當程度之保障
    ，應賦予聲請人重建其經濟生活之機會。準此，本件聲請人
    雖因消債條例第134條第2款、第8款所定情形而受不免責之
    裁定，然其嗣後既已清償債務達一定數額，且普通債權人之
    受償額均已達其債權額百分之20以上，參酌前開說明，本院
    即應裁定免責。
四、綜上所述，本件聲請人前受不免責之裁定確定後，已繼續清
    償債權，而各普通債權人受償額均達其債權額百分之20以上
    ，復本院斟酌聲請人亦無何明顯不適當之情狀，故已符合消
    債條例第142條所規定之免責要件，是聲請人聲請免責，為
    有理由。
五、爰裁定如主文。　　
中　　華　　民　　國　　111 　年　　2 　　月　24 　　日
                  民事第一庭    法  官  吳福森

以上正本係照原本作成。
如對本裁定抗告須於裁定送達後10日內向本院提出抗告狀，並應
繳納抗告費新臺幣1,000元。
中　　華　　民　　國　　111 　年　　2 　　月　24 　　日
                                書記官　程尹鈴　
附表：　
債權人 ⑴： 債權金額 ⑵： 債權金額百分之二十 ⑶： 清算程序已受分配金額 ⑷： 不免責裁定確定後再清償之金額 ⑸： ⑶＋⑷ 本件債權 人合計已 受償金額 清償比例 ⑸÷⑴ 良京實業股份有限公司 326,348元 65,270元 13,362元 52,008元 65,370元 20.03% 遠東國際商業銀行股份有限公司 195,855元 39,171元 8,018元 31,253元 39,271元 20.05% 台新資產管理 股份有限公司 270,266元 54,053元 11,066元 43,087元 54,153元 20.04% 台新國際商業銀行股份有限公司 839,812元 167,962元 34,385元 133,677元 168,062元 20.01% 國泰世華商業銀行股份有限公司 264,972元 52,994元 10,849元 83,970元 94,819元 35.78% 合計 1,897,253元 　 77,680元 343,995元 421,675元